# 求问版主：长期股权投资应按实际已缴纳的对价进行初始确认吗

提问人：dreamerealist 时间：2013-11-28 21:32:25
A公司与B公司其他股东签订增资扩股协议，拟向B公司注入 10 亿元， 1 亿元作为实收资本， 9 亿元作为资本公司，约定持股比例60%。
但A公司支付 1 亿实收资本和 1 亿元的资本公积后，剩下 8 亿元将分 3 年支付。我的问题是，长期股权投资初始确认应该按 10 亿元总额确认（未支付部分确认为其他应付款），还是说长期股权投资应该按实际支付金额确认，以后每个年度，每支付一次就增加确认一部分长投和资本公司呢？
万分感谢！

回答人：chenyiwei
“交易日会计”和“结算日会计”是针对常规方法买卖金融资产的会计处理的，不适用于本案例中的情况。 在本案例中，缴纳以后各期出资款的承诺属于一项待执行合同，并不构成股东的一项现时义务（因为该合同本来就是一项股东向企业投入资源的单方向资源转移，属于法律上的“单务合同”），因此按照合同应当缴纳但尚未缴纳的出资款对股东而言不构成负债。长期股权投资应按照已经实际缴纳的出资款金额进行计量。

提问人：airbit 时间：2013-12-02 10:19:39
陈版，您好！
请教两个问题： 1 、“常规方法买卖金融资产”在实务中是指什么业务？国内是否有这种业务？是指交易所规定今天下单，但过两天才结算这种模式？是否统一采用“交易日会计”？
2 、出资承诺是否构成需披露资本承诺，对子公司和联合营公司的出资承诺在披露上是否有区别？ 另，如承诺满足一定条件（如 3年后或销售额达到多少后）回购股份，但回购价按公允价值确定，这种情况是否构成需披露的资本承诺？
谢谢！

回答人：chenyiwei
1 、根据IAS 39：A regular way purchase or sale is a purchase or sale of a financial asset under a contract whose terms require delivery of the asset within the time frame established generally by regulation or convention in the marketplace concerned.因此，在证券交易所、期货交易所、股份转让系统等交易场所内按照既定的交易规则进行金融产品买卖，在规定时间内交割的，均属于以常规方式买卖金融资产。 按照《讲解 2010 》，对常规方法买卖金融资产，在中国会计准则下均采用“交易日会计”而不是“结算日会计”。
2 、出资承诺构成需披露的资本承诺，但因为通常在合并报表层面披露这项信息，因此对于子公司的出资承诺实际上是一项购买少数股权的承诺，与对合营、联营企业的出资承诺不同。 如承诺满足一定条件（如 3 年后或销售额达到多少后）回购股份，但回购价按公允价值确定，也属于资本承诺。

提问人：airbit 时间：2013-12-02 21:38:38
谢谢陈版！
如回购价按公允价值确定，该如何披露资本承诺的金额？谢谢！

回答人：chenyiwei
这种情况主要是文字方式作定性披露，不可能确定定量的承诺金额的。

提问人：cheerfullife 时间：2013-12-10 15:36:48
在您上述回复中： 在本案例中，缴纳以后各期出资款的承诺属于一项待执行合同，并不构成股东的一项现时义务（因为该合同本来就是一项股东向企业投入资源的单方向资源转移，属于法律上的“单务合同”），因此按照合同应当缴纳但尚未缴纳的出资款对股东而言不构成负债。长期股权投资应按照已经实际缴纳的出资款金额进行计量。
我实在不是很理解上述加粗部分内容，您是否有其他相关补充资料或总结，如果方便，烦请贴出来，我一并学习下，主要是对此处不构成现时义务不理解。

回答人：chenyiwei
1 、“单务合同”的定义见：http://baike.baidu.com/view/322894.htm。 2 、会计上的“负债”定义是指企业过去的交易或者事项形成的、预期会导致经济利益流出企业的现时义务。其中，现时义务是指企业在现行条件下已承担的义务。未来发生的交易或者事项形成的义务，不属于现时义务，不应当确认为负债。而对于此处缴纳出资的协议而言，该合同本来就是一项股东向企业投入资源的单方向资源转移，公司在当前状态下并没有给股东提供任何利益和权利（作为股东的权利要到实际缴付出资后才能享有），因此未缴纳的出资款不构成股东的一项现时义务。 可以作为比较的是：如果不是作为股东对公司的增资，而是股东从现有股东那里受让存量股份，并且约定自购买日开始即就这部分目标股份享有股东权利，则此时尚未支付的股权受让价款将成为该受让方的现时义务，应确认为负债。
因为此时股东已经就该目标股权享有了完整的股东权利，相应地也就存在一项支付剩余受让价款的现时义务。

提问人：hunaipeng 时间：2013-12-11 00:43:08
个人观点：从合同法角度来看，认定为单务合同似乎不妥当，增资扩股协议是股东与股东之间的合同，并不是股东与被投资单位签订的合同，从合同的相对性角度来说，增资扩股协议的当事人是股东，不包括被投资单位，一般而言股东之间签订的合同不可能是单务合同，赞同陈版增资扩股协议作为购买少数股东权益的说法，仅需要确认权益交割部分资产和负债（现金支出），对于未交割权益部分，股权并未转移或过户，不需要确认资产和负债，这与被投资单位均无关。

回答人：chenyiwei
这可能是一个新的思路：股东所承担的出资义务是对其他股东的义务，而不是对被投资单位的义务，因此不能确认为对被投资单位的负债。谢谢！

提问人：sunshine1117 时间：2016-12-08 11:54:17
陈版主，如果合同约定在期后的 1 月份即支付剩余对价款，是否在当期期末的报表上需要全额确认为长投？

回答人：chenyiwei
是否确认长投和对应负债，与约定何时支付股权款并无关联。

提问人：sunshine1117 时间：2016-12-09 10:49:14
主要是不太理解现时义务。合同既然约定明年 1 月份付款，是否在今年年末可以认定为是一项现时义务，从而在期末确认为长投？

回答人：chenyiwei
如果虽然有部分股权款要到明年 1 月才付，但对应的标的股权的股东权利已由本公司享有，则本公司因过去取得股权的交易而形成了一项现时义务，应确认负债；如果对应的股东权利尚未享有，则属于待执行合同，不确认负债。